【裁判字號】    98,消債更,239
【裁判日期】    980630
【裁判案由】    更生事件
【裁判全文】
臺灣臺南地方法院民事裁定           98年度消債更字第239號
聲  請  人
即  債務人  甲○○
代  理  人  張清富律師
上列當事人因消費者債務清理事件聲請更生，本院裁定如下：
    主  文
更生之聲請駁回。
聲請費用由聲請人負擔。
    理  由
一、按債務人不能清償債務或有不能清償之虞者，得依本條例所
    定更生或清算程序，清理其債務，消費者債務清理條例第3
    條定有明文。又聲請更生或清算不合程式或不備其他要件者
    ，法院應以裁定駁回之，但其情形可以補正者，法院應定期
    間先命補正，復為同條例第8條所明定。
二、本件聲請意旨略以：聲請人即債務人甲○○有不能清償債務
    之情事，前已提出債權人清冊，以書面向最大債權金融機構
    國泰世華國際商業銀行（下稱國泰世華銀行）請求共同協商
    債務清償方案，惟因聲請人另有債務已外賣給資產公司，尚
    有民間債權人按月扣押聲請人之薪資，剩餘薪資扣除生活開
    銷後，實無力繳交國泰世華銀行提出之清償方案，以致協商
    不成立，且聲請人無擔保或無優先權之債務總額未逾1,200
    萬元，復未經法院裁定開始清算程序或宣告破產，爰依法聲
    請更生等語。
三、經查：
  (一)聲請人於消費者債務清理條例施行後，曾以書面向最大債權
    金融機構國泰世華銀行求協商，於前置協商程序中，債權人
    國泰世華銀行提出「期數60期，利率5%，月付金6,060元」
    之方案，然聲請人稱尚有民間債權人之債務，經協商後聲請
    人之月付金已逾每月薪資，而無法負擔上開協商方案，故無
    法接受國泰世華銀行提出之還款方案，因此國泰世華銀行以
    「債務人表明欲逕行聲請更生程序」為由，於民國98年3月
    13日出具前置協商不成立通知書予聲請人，有聲請人提出之
    更生聲請狀、前置協商不成立通知書及國泰世華銀行98年6
    月5日民事陳報狀等附卷可參。
  (二)查聲請人現任職於其美精密工業股份有限公司，其97年度之
    總收入為350,115元（包括所有獎金、津貼、加給、加班費
    之金額），98年度1月份至4月份總收入為89,160元，並按月
    領取身障生活補助費4,000元，此有97年度稅務電子閘門財
    產所得調件明細表，聲請人提出之薪資單、身心障礙手冊及
    存摺影本，其美精密工業股份有限公司98年5月13日其鑽管
    字號第80503號函及台南市政府98年5月14日南市社身字第09
    813601250號函附卷足參。則其自97年迄今之平均月收入31,
    454元，堪可認定。另參酌內政部所公告98年度臺灣省低收
    入戶最低生活費用每人每月為9,829元【該統計係按照政府
    最近一年平均每人消費支出（包括食品費、衣著鞋襪費、房
    租水電費、家居管理費、醫療保健費、交通通訊費、娛樂教
    育費及雜項支出）百分之六十訂定】。而聲請人已積欠金融
    機構及民間債權人達200餘萬元，即應本於依誠實及信用之
    原則勉力履行債務，是以，債務人在履行債務期間，須經歷
    經濟困苦之過程，其生活開銷理當予以節制，除應積極開源
    ，努力勤奮工作以增加收入償還債務外，其生活更須儉樸，
    且適當控制其生活費用支出，以達成勉力履行債務，以符合
    公平正義及誠信原則，是認聲請人每月必要生活費用（包含
    食、衣、住、行、強制性保險等），依上開標準以每月9,82
    9元計算，始屬合理。
  (三)又聲請人主張每月實際支出母親及失業弟弟之扶養費，然查
    聲請人之母97年度雖無薪資所得，但自郵局領取利息所得10
    ,427 元，並按月領取老人津貼3,000元，且至98年4月底，
    其名下有房屋1棟、土地2筆、機車1輛（1996年份）、郵局
    存款103,535元，此有聲請人提出之97年度綜合所得稅各類
    所得資料清單、存摺影本等件在卷足憑，故聲請人母親尚非
    不能維持生活，聲請人主張支付其母扶養費，應非屬必要支
    出。又聲請人弟弟縱失業，但其為55年生，現屬中壯年而有
    工作能力，聲請人主張須扶養聲請人弟弟云云，其費用亦非
    屬必要支出。
  (四)承上所述，則聲請人97年起至98年4月每月收入約為31,454
    元，扣除聲請人每月必要支出及民間債務人陳凱莉聲請扣薪
    （本院93年度執字第29683號）後之餘額為13,625元【計算
    式：00000－0000－0000（依聲請人98年度薪資單，法院扣
    押金額約自5500元至7900元不等，以8,000元計算）＝13,62
    5元】，尚足夠履行國泰世華商業銀行提供之債務協商約定
    每月應償還之款項6,050元。
  (五)聲請人固主張其尚積欠民間債權人新榮資產管理股份有限公
    司（下稱新榮公司）198,168元，因而不能同意協商條件云
    云，經查債權人新榮公司向本院陳報聲請人之債務金額為35
    9,916元，且無法聯繫債務人而無法進行協商，而聲請人向
    國泰世華銀行請求前置協商及本院發函國泰世華銀行逕與聲
    請人再次協商時，均要求將新榮公司一併納入協商，經國泰
    世華銀行告知不符合銀行公會與金融主管機關相關規定後，
    聲請人仍未主動與新榮公司協商，足見聲請人並無清理債務
    之誠意。縱若聲請人未能與新榮公司達成分期還款協議，該
    公司亦得依強制執行程序聲請扣薪取償，而與其他民間債權
    人陳凱莉就按月扣薪三分之一之數額平均分配，而扣除上開
    強制執行扣薪金額後，聲請人可支配之薪資應仍足以負擔前
    置協商最大債權金融機構所提出之還款方案，已如前述，堪
    認最大債權金融機構於前置協商程序中所提出之月付金6,05
    0元方案尚屬合理，聲請人主張其不能清償債務云云，自不
    足採。
四、綜上所述，以聲請人之收入，得以支應銀行所提出之協商方
    案，然聲請人拒不同意，顯係個人主觀上不願履行清償義務
    ，而非不能清償債務或有不能清償之虞，其更生之聲請即不
    符消費者債務清理條例第3條所定要件，且上開欠缺又屬無
    從補正，依上開說明，自應駁回其更生之聲請，爰裁定如主
    文。
中    華    民    國    98    年    6     月    30    日
              民事第三庭    法      官  蔡孟珊
上為正本係照原本作成。
如不服本裁定，應於裁定送達後10日內，以書狀向本院提出抗告
，並繳納抗告費新臺幣1千元。
中    華    民    國    98    年    6     月    30    日
                            書  記  官  吳幸芳


司法院資訊處製作；財團法人民間司法改革基金會備份。
